臺灣高雄地方法院行政訴訟判決
110年度交字第270號
原      告  張榮泰  
被      告  高雄市政府交通局

代  表  人  張淑娟  
訴訟代理人  蘇健義  
上列當事人間交通裁決事件，原告不服被告民國110年7月1日高
市交裁字第32-B00000000號裁決，提起行政訴訟，本院判決如下
：
    主　文
原告之訴駁回。
訴訟費用新臺幣參佰元由原告負擔。
    事實及理由
一、程序事項：按行政訴訟法第237條之7規定，交通裁決事件之
    裁判，得不經言詞辯論為之。本件屬交通裁決事件，依兩造
    所述各節及卷內資料其事證已臻明確，本院認無經言詞辯論
    之必要，爰不經言詞辯論而為判決。
二、事實概要：原告於民國110年4月13日18時5分許駕駛車牌號
    碼0000-00號自用小客車（下稱系爭車輛），在高雄市仁武
    區澄觀路與水管路口，因有「直行車佔用轉彎專用車道」之
    違規行為，經高雄市政府警察局交通警察大隊仁武分隊（下
    稱舉發機關）員警填掣高市警交字第B00000000號舉發違反
    道路交通管理事件通知單（下稱舉發通知單）當場舉發。嗣
    原告於應到案日期前之110年4月27日向被告陳述不服，經被
    告函詢舉發機關後，認原告確有上揭違規行為，乃依道路交
    通管理處罰條例（下稱處罰條例）第48條第1項第7款、第63
    條第1項第1款規定，於110年7月1日開立高市交裁字第32-B0
    0000000號裁決書（下稱原處分），裁處原告「罰鍰新臺幣
    （下同）600元，並記違規點數1點」。原告不服，提起本件
    行政訴訟。
三、原告主張：原告依交通號誌綠燈時（號誌可直行與右轉）行
    駛於該路口，被員警攔下，原告向員警表示其係依號誌直行
    ，何來違規，惟員警執意開單，原告拒簽紅單，經申訴後無
    違規憑證，希望警察提供錄影、錄音、照相的證據等語。並
    聲明：原處分撤銷。
四、被告則以：
　㈠按處罰條例第48條第1項第7款規定之立法目的，係為避免多
    車道之道路恐因汽、機車駕駛人駕車直行或轉彎時而造成車
    流擁擠，且為避免影響行車順暢，故設置轉彎專用車道以維
    護交通秩序及確保交通安全，由此觀之，直行車僅須行駛於
    轉彎專用車道持續一段時間，即該當「佔用轉彎專用車道」
    之違規事實，此不因該交岔路口之交通號誌燈號為紅燈或綠
    燈而有歧異之認定，亦不因僅有在交岔路口之交通號誌為轉
    彎指示燈號亮起時，始符「佔用」之要件，況且交通法律、
    法規之設置，不能任由個別人民自行判斷當否而決定是否遵
    守，否則法律即形同虛設，無法保障其他駕駛用路人之安全
    及權益，亦不得以「並沒有停止等候燈號轉換」為由，而解
    免「直行車佔用轉彎車道」之違規責任。
　㈡經檢視員警職務報告略以：「職110年4月13日18時5分擔服澄
    觀路與水管路口勤務，見小客車6715-H2號沿澄觀路往左營
    方向直行占用右轉專用車道，依處罰條例第48條第1項第7款
    舉發；駕駛人辯稱駕駛過程中沒在看地上的標線，並拒簽、
    拒收，告知其違規事項及應到案時、地後，張男自行離去。
    」依前揭說明，足認原告之行為顯已違反道路交通安全規則
    第98條第2項「設有左右轉彎專用車道之交岔路口，直行車
    不得占用轉彎專用車道」之規定，至為灼然。次按指向線，
    用以指示車輛行駛方向，以白色箭頭劃設於車道上；本標線
    設於交岔路口方向專用車道上與禁止變換車道線配合使用時
    ，車輛須循序前進，並於進入交岔路口後遵照所指方向行駛
    ；本標線之式樣依其目的規定為，指示轉彎：弧形箭頭，道
    路交通標誌標線號誌設置規則第188條第1項、第2項、第3項
    定有明文。由此可知，劃設於交岔路口方向專用車道上之白
    色弧形箭頭指示右轉彎與雙白實線之禁止變換車道線配合使
    用時，該處即屬「右轉彎專用車道」，不以交岔路口前另設
    其他指示標誌或標線為必要。進而言之，當車輛進入右轉彎
    專用車道時，即應遵守指向線所指示之行車方向前行，而非
    僅有於交岔路口之交通號誌亮起轉彎方向燈號時，始乃遵照
    指向線之指示方向行駛。復經檢視Google地圖顯示澄觀路近
    水管路口往左營方向，外側車道已設有雙白實線、白色弧形
    右轉彎箭頭置，原告之行為縱非故意，亦難認無過失。
　㈢再按處罰條例或相關法規，除逕行舉發案件倘符處罰條例第7
    條之2規定外，其餘並未規定要求執勤警員於舉發交通違規
    案件時，應以錄音、錄影或其他方式蒐證為之。再按處罰條
    例第7條第1項規定：「道路交通管理之稽查，違規紀錄，由
    交通勤務警察，或依法令執行交通稽查任務人員執行之。」
    ，細繹該條文之立法意旨，當係考量違反處罰條例之違規行
    為往往係在瞬間發生，而為交通勤務警察執行勤務時恰巧目
    睹，事實上不便立即以攝影、錄影器材取證之情形所在多有
    ，且違規事實由人之感官即可充分判定，非必以科學儀器始
    能偵測得知，為達維護交通秩序、安全之行政目的，故特別
    立法賦予勤務警察得當機處分之權限。以一般執勤巡邏員警
    之專業訓練，對於該等職務上事項之觀察程度自遠較一般人
    更為專業，誤判之可能性極低，員警應不致有所誤認；復依
    現行法律規定，法院處理交通事件，並不限於科學儀器所採
    證據，仍須就事件所涉相關證據資料，包括供述及非供述證
    據，依據證據法則，憑以認定行為人交通違規行為之有無。
    是舉發機關雖未提出原告違規當時清楚拍攝之相片或影片佐
    證，然當場舉發交通違規並不以照相或錄影存證為其要件，
    亦不以舉發照片或影片為唯一之證明方法，已如前述，若係
    舉發警員親眼見聞違規之經過，並以本人具結之職務報告為
    證述，仍不失為認定交通違規事實有無之證據方法。是原告
    於前揭時間、地點確有「直行車佔用轉彎專用車道」之違規
    事實，被告據以裁處，洵無不合等語，資為抗辯。
　㈣並聲明：原告之訴駁回。
五、本院之判斷：
  ㈠按「汽車駕駛人轉彎或變換車道時，有下列情形之一者，處6
    00元以上1,800元以下罰鍰：……7.設有左、右轉彎專用車道
    之交岔路口，直行車佔用最內側或最外側或專用車道」；「
    汽車駕駛人有下列各款所列條款之一者，除依原條款處罰鍰
    外，並予記點：1.有第33條第1項、第2項、第38條第1項、
    第40條、第45條、第47條第1款至第3款、第48條、第49條或
    第60條第2項第1款、第2款情形之一者，各記違規點數1點」
    ，處罰條例第48條第1項第7款、第63條第1項第1款分別定有
    明文。再按違反道路交通管理事件統一裁罰基準及處理細則
    （下稱處理細則）第1條規定：「本細則依道路交通管理處
    罰條例第92條第4項規定訂定之。」第2條規定：「（第1項
    ）處理違反道路交通管理事件之程序及統一裁罰基準依本細
    則之規定辦理。（第2項）前項統一裁罰基準，如附件違反
    道路交通管理事件統一裁罰基準表(下稱裁罰基準表)。」上
    開處理細則之規定，就其立法目的及功能，乃為防止處罰機
    關枉縱或偏頗，依處罰條例第92條第4項所授權交通部會同
    內政部訂定處理細則及其附件裁罰基準表，用以維持裁罰之
    統一性與全國因違反道路交通管理事件受處罰民眾之公平，
    不因裁決人員不同，而生偏頗，寓有避免各監理機關於相同
    事件恣意為不同裁罰之功能，並非法所不許，於憲法上保障
    人民財產權之意旨並無牴觸（此並有司法院釋字第511號解
    釋理由書意旨足資參照），並無違反法律保留原則。而依裁
    罰基準表的記載，汽車駕駛人於設有左、右轉彎專用車道之
    交岔路口，直行車佔用最內側或最外側或專用車道，期限內
    繳納或到案聽候裁決者，應處罰鍰600元，並記違規點數1點
    ，核此規定，既係基於母法之授權而為訂定，且就處理細則
    附件所示裁罰基準表中有關處罰條例第48條第1項第7款規定
    之裁罰基準內容，並未牴觸母法，被告自得依此基準而為裁
    罰。
  ㈡本件如事實概要欄所述之原告違規事實，有舉發通知單、原
    處分之裁決書、送達證書、高雄市政府警察局仁武分局110
    年9月9日高市警仁分交字第11072238400號函、員警職務報
    告、Google實景圖、110年5月25日高市警仁分交字第110713
    52600號函等在卷可稽(本院卷第37至55頁)，洵堪認定為真
    。
　㈢原告自承其當時行駛於澄觀路最右側劃有右轉箭頭之車道，
    大約在路口前100公尺伊想要右轉，但到20公尺之前，看到
    號誌燈可以右轉也可以直行，伊就決定要直行去買點東西等
    語(本院卷第69頁)，足見原告當時確實駕駛系爭車輛行駛於
    右轉專用車道，且行經該路口仍繼續直行並未右轉。按道路
    交通安全規則第98條第2項規定：「設有左右轉彎專用車道
    之交岔路口，直行車不得占用轉彎專用車道。」依上開規定
    可知，為避免多車道之道路恐因汽、機車駕駛人駕車直行或
    轉彎時而造成車流擁擠，且為避免影響行車順暢，故設置轉
    彎專用車道以維護交通秩序及確保交通安全，直行車僅須行
    駛於轉彎專用車道持續一段時間，即該當「佔用轉彎專用車
    道」之違規事實，此不因該交岔路口之交通號誌燈號為紅燈
    或綠燈，抑或有無設置三時相號誌燈而有歧異之認定，亦不
    因僅有在交岔路口之交通號誌為轉彎指示燈號亮起時，始符
    「佔用」之要件。況且交通法律、法規之設置，不能任由個
    別人民自行判斷當否而決定是否遵守，否則法令即形同虛設
    ，無法保障其他駕駛用路人之安全及權益，自不得以其未阻
    礙後方車輛之行進、或未造成交通阻塞、或因無法切換進入
    相鄰之非轉彎專用車道等由，而解免「直行車佔用轉彎車道
    」之違規責任。換言之，直行車有佔用左轉專用車道者，不
    論佔用時間久暫，亦不論號誌燈時向為何，均該當處罰條例
    第48條第1項第7款之要件。從而，原告行為業已該當處罰條
    例第48條第1項第7款之要件，洵無疑義。
　㈣原告雖主張希望警察提供錄影、錄音、照相的證據云云，惟
    據本件舉發員警職務報告略以：「職於110年4月13日18時05
    分擔服澄觀路與水管路口交整勤務，見一部小客車6715-H2
    號沿澄觀路往左營方向直行占用右轉專用車道，依違反處罰
    條例第48條第1項第7款舉發。舉發過程態度和緩，自小客車
    6715-H2號駕駛人張榮泰辯稱駕駛過程中沒在看地上的標線
    ，並拒簽、拒收罰單，告知其違規事項及應到案時、地後，
    張男自行離去」(本院卷第55頁)，依該員警職務報告可知，
    原告之行為已明顯該當處罰條例第48條第1項第7款「直行車
    佔用轉彎專用車道」之處罰要件；又依行政訴訟法第176 條
    準用民事訴訟法第355 條第1 項之規定：「文書，依其程式
    及意旨得認作公文書者，推定為真正。」，而上開員警所填
    寫之職務報告，既係舉發員警依法作成之公文書，當可推定
    為真正。再查諸員警所述其目睹原告違規情節及過程，客觀
    上並無明顯矛盾或悖離常情之處，且原告當時亦自稱其駕駛
    過程中沒在看地上的標線等語，故舉發員警依其執行勤務之
    專業訓練及職業敏感度，對於原告上開交通違規行為之現場
    觀察應無誤判之虞，故前開員警職務報告之實質真正，亦足
    認定為真。況且，原告已自承其當時駕駛系爭車輛行駛於最
    右側劃有右轉箭頭之車道，已如前述，則本件原告違規事實
    已告明確，被告舉證並無不足之處，原告猶主張希望警察提
    供錄影、錄音、照相的證據云云，本院認並無調查審認之必
    要性。
  ㈤末按行政罰法第7條第1項規定：「違反行政法上義務之行為
    非出於故意或過失者，不予處罰。」其中所謂故意，係指行
    為人對於構成違規之事實及該事實係屬違規，明知並有意使
    其發生者（直接故意），或行為人對於構成違規之事實，預
    見其發生而其發生並不違背其本意，且知悉該事實係屬違規
    者（間接故意）而言；所謂過失係指行為人雖非故意，但按
    其情節應注意，並能注意，而不注意者（無認識之過失），
    或行為人對於構成違規之事實，雖預見其能發生而確信其不
    發生者（有認識之過失）而言。原告客觀上既有使用右轉車
    輛專用道直行穿越交岔路口之違規行為，且該路段路面畫設
    有清楚明確之標線以供駕駛人遵循行駛，此有GOOGLE地圖照
    片在卷可佐(本院卷第51頁)，故原告縱非故意違反該標線之
    指示，主觀上至少亦有應注意能注意而疏未注意之過失，自
    屬違反處罰條例第48條第1項第7款規定之行為無訛，被告依
    同條例第63條第1項第1款之規定，及參酌裁罰基準表，依法
    裁處原告罰鍰600元，並記違規點數1點之處分，於法並無不
    合，原告猶執前詞請求撤銷原處分，經本院一一審酌後，均
    核無足採。
六、綜上所述，原告確有「直行車佔用轉彎專用車道」之違規行
    為，被告依法據以裁處如原處分所示，於法核無違誤。原告
    訴請撤銷原處分，為無理由，應予駁回。
七、本件判決基礎已臻明確，兩造其餘之攻擊防禦方法及訴訟資
    料經本院斟酌後，核與判決不生影響，無一一論述之必要，
    併予敘明。
八、本件第一審裁判費為300元，應由原告負擔，爰確定第一審
    訴訟費用額如主文第2項所示。
據上論結，本件原告之訴為無理由，依行政訴訟法第237條之7、
第237條之8第1項、第237條之9第1項、第236條、第98條第1項前
段，判決如主文。
中　　華　　民　　國　　111 　年　　4 　　月　　21　　日
　　　　　　　　　行政訴訟庭  法 官  謝琬萍
以上正本係照原本作成。
如不服本判決，應於判決送達後20日內，向本院提出上訴狀並表
明上訴理由（原判決所違背之法令及其具體內容或依訴訟資料可
認為原判決有違背法令之具體事實），其未載明上訴理由者，應
於提出上訴後20日內向本院補提理由書（上訴狀及上訴理由書均
須按他造人數附繕本，如未按期補提上訴理由書，則逕予駁回上
訴），並應繳納上訴裁判費新臺幣750元。
中　　華　　民　　國　　111 　年　　4 　　月　　21　　日
                              書記官  林麗文